【裁判字號】    91,重訴,53
【裁判日期】    920403
【裁判案由】    
【裁判全文】
臺灣桃園地方法院民事判決  九十一年重訴字第五三號
    原      告  新竹國際商業銀行股份有限公司
    法定代理人  寅○○
    訴訟代理人  劉祐銘
                丑○○
                甲○○
                子○○
    被      告  癸○○
                辛○○
    兼右 一 人
    訴訟代理人  乙○○○    住.
    被      告  己○○      住.
    兼右 一 人
    訴訟代理人  戊○○      住.
    被      告  壬○○      住台北市○○路○段一八八號五樓
                庚○○      住.
                丁○○      住.
                丙○○      住.
    右四人共同
    訴訟代理人  吳志勇律師
                陳明欽律師
    複代 理 人  林鴻文律師
右當事人間請求清償債務事件，本院判決如左：
    主    文
被告應連帶給付原告新台幣貳仟零柒萬肆仟貳佰壹拾玖元，及自民國九十年十二月二
十六日起至清償日止，按年息百分之七點五七五計算之利息，並自民國九十一年一月
二十六日起至清償日止，其逾期在六個月以內者，按上開利率百分之十，超過六個月
以上者，按上開利率百分之二十計算之違約金。
訴訟費用由被告連帶負擔。
    事    實
甲、原告方面：
一、聲明：求為判決如主文所示。
二、陳述：被告癸○○於民國八十八年六月二十五日邀同其餘被告之被繼承人李萬得
    為連帶保證人向原告貸款，借得新台幣（下同）二千一百萬元之額度貸款，期間
    自八十八年六月二十五日起至九十年六月二十五日止，約定利息按原告基本放款
    利率年息百分之八‧二，加碼一‧六碼（每碼０‧二五﹪）計算，並機動調整（
    本件原告得請求被告一次清償時之基本放款利率為年息百分之八‧二，經加上契
    約所約定之加碼數後，為年息百分之八‧六，但原告僅以百分之七‧五七五請求
    ），被告癸○○應按期於每月二十五日繳納利息，本金到期一次攤還，且如有一
    期債務未按期履行時，則全部債務視為到期；另逾期清償在六個月以內者，按上
    開利率百分之十，超過六個月以上者，按上開利率百分之二十加付違約金。詎料
    被告癸○○之上述貸款已於九十年六月二十五日到期，迄今尚欠本金二千零七萬
    四千二百十九元，及自九十年十二月二十六日起算之利息，並自九十一年一月二
    十六日起算之違約金仍未依約清償，被告癸○○自應負責。又其餘被告之被繼承
    人李萬得既為上開借款之連帶保證人，並已於八十九年十一月二十九日死亡，且
    其餘被告並未拋棄繼承，則其餘被告依繼承之法律關係，自亦應連帶負責。為此
    ，爰依消費借貸、連帶保證及繼承之法律關係，提起本件訴訟。
三、對被告抗辯所為之陳述：
  (一)本件係由被告癸○○始於八十六年六月二十一日向原告借款二千一百萬元，並邀
    同被繼承人李萬得為連帶保證人，並由被繼承人李萬得提供所有位於桃園縣觀音
    鄉○○段五八五、五九六、五九七、五九八及五九九地號之土地五筆共同擔保上
    開借款，先後於八十六年三月二十六日設定本金最高限額一千二百萬元之第一順
    位抵押權及於同年六月十九日設定本金最高限額九百萬元之第二順位抵押權。嗣
    上開借款於八十八年六月二十一日屆償還期後，因被告癸○○及被繼承人李萬得
    無力償還，原告遂與被告癸○○及被繼承人李萬得約定換訂立本件借款之借據以
    借新還舊方式延緩原借款之清償，故被繼承人李萬得乃繼續擔任被告癸○○與原
    告間本件借款之連帶保證人。
  (二)另對於被告辛○○等八人所提之被繼承人李萬得於八十九年六月二十日之代筆遺
    囑內容觀之，實看不出與被繼承人李萬得連帶保證責任之成立有何關聯。且保證
    關係之成立與否並不以遺囑上是否載明為必要，況被繼承人李萬得所罹患之帕金
    森病症，即為老年癡呆症，其記憶會有闕漏亦在所難免。
  (三)縱使在上開借據上只有被繼承人李萬得之蓋章而無簽名，惟依民法第三條第二項
    規定，蓋章與簽名生同等之效力，且並不以無法簽名為必要，即使能夠親自簽名
    ，亦可以只蓋章代替簽名。因此證人呂文賢於對保時之所以未要求被繼承人李萬
    得簽名，係因當天被繼承人李萬得手抖到無法寫字，為避免字體辨別不易，日後
    產生爭執，始以蓋章代簽名。至於該印文是否為戶政機關登記之印鑑所蓋亦非所
    問。況八十六年六月二十一日簽立之借據上有關被繼承人李萬得之印文與設定抵
    押時有關書類上被繼承人李萬得之印文及上開借款借據上被繼承人李萬得之印文
    均完全相符，益徵被繼承人李萬得有擔任被告癸○○向原告借款二千一百萬元之
    連帶保證人之事實。
  (四)證人呂文賢之證言應屬實在。縱使如被告辛○○等八人所言被繼承人李萬得係自
    銀行業退休，非老師退休，惟證人呂文賢就於對保當時被繼承人李萬得係經營茶
    葉買賣、身高、體型等特徵之陳述皆與被告辛○○等八人所言相符，足見證人呂
    文賢之證言應可採信。
四、證據：提出八十八年六月二十四日借據一份、放款客戶往來明細暨催收款項客戶
    往來明細各一紙、繼承系統表一份、戶籍謄本十份、利率變動資料一份、轉帳支
    出傳票暨轉帳收入傳票各二紙、授信約定書一份、八十六年六月二十一日借據一
    份、八十六年三月二十六日設定之他項權利證明書、抵押權設定契約書、不動產
    抵押契約、八十六年六月十九日設定之他項權利證明書、抵押權設定契約書、不
    動產抵押契約各一份、土地登記謄本五份、八十六年之授信申請書、八十八年之
    授信申請書各一份、八十八年展期換單之證明文件二紙為證，並聲請訊問證人呂
    文賢。
乙、被告方面：
壹、被告癸○○部分：
一、聲明：求為判決駁回原告之訴。
二、陳述：對於原告之請求無意見，確實有向原告借錢，惟目前無力清償，另原告所
    提出之借據二張均為伊所簽，其中八十八年該筆係因八十六年該筆到期後無力清
    償，始以換單方式轉貸。八十六年向原告借錢時有找訴外人即被告辛○○等八人
    之被繼承人李萬得為保證人，後來換單時，原本被繼承人李萬得不願意繼續幫伊
    作保，是伊拜託被繼承人李萬得，其才肯的。當時被繼承人李萬得身體很不好，
    但仍能瞭解伊之意思，且被繼承人李萬得還說如果其死了怎麼辦，會很麻煩，伊
    則回答說不會。被繼承人李萬得第一次對保時，伊有在旁邊，是被繼承人李萬得
    親自簽名蓋章的，第二次換單時，因被繼承人李萬得身體不好說有空再去，故伊
    未一起去。又向原告借錢時所提供之擔保品為土地，係伊所有而登記在被繼承人
    李萬得名下。
貳、被告辛○○等八人部分：
一、聲明：求為判決原告之訴駁回。
二、陳述：
  (一)原告起訴請求被告辛○○等八人清償借款，無非基於被告八人之被繼承人李萬得
    為被告癸○○貸款二千一百萬元擔任連帶保證人，而被告八人為法定繼承人，依
    法應負連帶清償之責。惟被告八人之被繼承人李萬得應未為被告癸○○向原告借
    款之連帶保證人，蓋原告所提出之借據其額度為二千一百萬元，數額甚大，依被
    告八人之被繼承人李萬得生前嚴謹之行事風格，必不輕易替人作保，且退萬步言
    ，縱有其事，亦不致未對諸多繼承人提過隻字片語，或不於其遺囑中載明。是被
    告八人均否認原告所提出之借據上有關被繼承人李萬得之印文及指模之真正。
  (二)被告八人之被繼承人李萬得雖有與另一被告癸○○合買（登記於被繼承人李萬得
    名下）坐落於桃園縣觀音鄉○○段五八五、五九六、五九七、五九八、五九九地
    號之土地（即供上開借款擔保之土地），惟被告八人之被繼承人李萬得所占應有
    部分僅為十分之二，故上開土地之使用均由另一被告癸○○作主處理。而被告癸
    ○○為對上開土地使用收益之需，於八十六年八月二十日亦以被告八人之被繼承
    人李萬得名義與他人簽訂整地委託契約書。不料，於八十七年間被告癸○○因不
    當使用上開土地，致違反管制使用土地規定遭偵查起訴，且使被告八人之被繼承
    人李萬得慘遭株連一併被訴，徒增訟累。對此被告八人之被繼承人李萬得一直耿
    耿於懷，至此便不再信任被告癸○○，且不願再與被告癸○○有任何牽連或利害
    關係。而於八十九年十一月間收受有罪判決之後，被告八人之被繼承人李萬得更
    抑鬱以終，於八十九年十二月二十九日身故。故被告八人之被繼承人李萬得絕不
    可能於身涉刑事處分之情況下，仍於八十八年幫利害衝突的另一刑事被告即本件
    另一被告癸○○作保。而被告八人自始至終均未看過該借據上所蓋用之被繼承人
    李萬得之印章，依經驗及論理法則研判該借據上之印章，應是自始即留存被告癸
    ○○手上，而由被告癸○○自行用印於該借據上者。
  (三)至於證人呂文賢乃原告所屬員工，其立場已有偏頗，其證言之可信度更有疑義，
    復以被繼承人李萬得死無對證，則證人呂文賢隨意證言之機率更高，此由證人呂
    文賢證稱：「：：：我知道他（指被繼承人李萬得）之前是老師退休：：：」云
    云並不正確，蓋被繼承人李萬得實乃自台灣中小企業銀行大園分行退休，生前從
    未擔任教師或從事教育相關工作，可知證人呂文賢之證言大有問題。再者，上開
    借據若真係被繼承人李萬得對保辦理，豈有祇用印不簽名者，而該印文又非戶政
    機關登記之印鑑所蓋，此均有疑義。另原告稱被繼承人李萬得未簽名對保之理由
    係因當天被繼承人李萬得手抖到無法寫字云云，惟被繼承人李萬得之遺囑係於八
    十九年六月二十日作成，後於上開借據八十八年六月二十四日作成時近一年，則
    被繼承人李萬得於上開借據對保時無法簽名，於嗣後遺囑成立時又能簽名，顯有
    違常理。此外，證人呂文賢之證詞與被告癸○○所言亦彼此矛盾。蓋依證人呂文
    賢之證言，本件被繼承人李萬得之所以未於上開借據上簽名乃因當天被繼承人李
    萬得手抖到無法寫字，所以才蓋手印，然依被告癸○○所言，本件被繼承人李萬
    得之所以未與被告癸○○一同前往銀行對保，乃因身體不適所致，申言之，本件
    若被繼承人李萬得願意到銀行對保時，必處於身心健全之狀態，又何以當天與證
    人呂文賢對保時，手會抖到無法寫字？被告八人均否認證人呂文賢之證言為真正
    ，不可採為判決依據。
  (四)又被告癸○○與被繼承人李萬得於前共涉有刑事案件，彼此利害相反，於本件民
    事糾紛中，被告癸○○復可因被告八人之敗訴而暫免遭受銀行催款，自難期其證
    言真正，被告八人並否認被告癸○○所言被繼承人李萬得確有對保之證言。此外
    ，被告癸○○亦稱並未與被繼承人李萬得一起到銀行對保，因此，退步縱依被告
    癸○○所言，亦無法證明被繼承人李萬得確有到銀行對保之事實。此外，本件上
    開借據所留之指紋亦無法證明為被繼承人李萬得所留，另亦無其他積極證據足資
    證明被繼承人李萬得與原告間存有連帶保證關係，是原告之訴，顯無理由。
  (五)退步言，縱令上開借據有關連帶保證人「李萬得」之用印、捺指紋，均係被繼承
    人李萬得親自所為，因而與原告間訂立所謂之連帶保證契約，然被繼承人李萬得
    罹患帕金森病症即老年痴呆症，則其於病發時所為之行為，自應屬無意識及精神
    錯亂中所為，此觀被繼承人李萬得前往銀行時手抖到無法寫字，可玆證明當時被
    繼承人李萬得正處於老年痴呆症之發病期，又豈能為健全之意思表示，進而為連
    帶保證行為。因此，本件連帶保證契約既係在被繼承人李萬得無意識及精神錯亂
    中所為，依法即應屬無效。
  (六)再退步言，縱使該連帶保證契約確為被繼承人李萬得所簽，然被繼承人李萬得已
    於八十九年十一月二十九日死亡，其為權利義務主體之能力即已失去，則上開連
    帶保證契約又如何能於九十年六月二十五日對其產生連帶保證債務？此外，縱使
    該連帶保證契約確為被繼承人李萬得所簽，惟此種連帶保證於連帶保證契約成立
    時，尚未有具體的履行義務，必待主債務不履行後，其連帶保證債務之履行責任
    始能具體確定，而遺產繼承，應以繼承開始時被繼承人之權利義務狀態為準，如
    為繼承開始後所發生之權利或義務即使與遺產有關，亦不發生繼承問題，是本件
    被告八人既係於八十九年十一月二十九日繼承被繼承人李萬得之權利義務，而斯
    時上開連帶保證債務尚未發生具體而確定之履行範圍，依上說明，則此種連帶保
    證契約自不在其繼承人繼承範圍之內，故被告八人亦不必為該連帶保證債務負擔
    清償之責。
三、證據：提出代筆遺囑一份、本院八十七年度易字第二五五六號刑事判決一份並聲
    請訊問證人癸○○及聲請調閱本院八十七年度易字第二五五六號案件卷宗及聲請
    鑑定原告所提借據中連帶保證人之指紋是否為被繼承人李萬得所留。
丙、本院依職權向桃園縣警察局大園分局及內政部警政署刑事警察局調取被繼承人李
    萬得指紋卡並依職權及被告辛○○等八人之聲請囑託內政部警政署刑事警察局鑑
    定原告所提出之借據、授信約定書上之指紋與被繼承人李萬得之指紋是否相同。
    理    由
一、原告起訴主張被告癸○○於八十八年六月二十五日邀同其餘被告之被繼承人李萬
    得為連帶保證人向原告貸款，借得二千一百萬元之額度貸款，期間自八十八年六
    月二十五日起至九十年六月二十五日止，利息按原告基本放款利率加碼一‧六碼
    計算，被告癸○○應按期於每月二十五日繳納利息，本金到期一次攤還。詎料被
    告癸○○之上述貸款已於九十年六月二十五日到期，迄今尚欠本金二千零七萬四
    千二百十九元及利息、違約金未依約清償，被告癸○○自應負責。而其餘被告係
    被繼承人李萬得之繼承人，被繼承人李萬得復為上開借款之連帶保證人，則其餘
    被告依繼承之法律關係，亦應連帶負責。為此，爰依消費借貸、連帶保證及繼承
    之法律關係，提起本件訴訟等語。被告癸○○對於原告上開主張雖不爭執，惟被
    告辛○○等八人則否認渠等之被繼承人李萬得有擔任上開借款之連帶保證人，並
    辯稱原告所提出之借據上有關連帶保證人李萬得之印文、指印均非被繼承人李萬
    得所有等語。
二、原告主張被告癸○○向原告貸款、借得額度二千一百萬元，嗣上述貸款已於九十
    年六月二十五日到期，惟被告癸○○尚欠本金二千零七萬四千二百十九元，及自
    九十年十二月二十六日起算之利息，並自九十一年一月二十六日起算之違約金未
    依約清償之事實，業經提出與所述相符之八十八年六月二十四日借據一份、放款
    客戶往來明細暨催收款項客戶往來明細各一紙、利率變動資料一份、轉帳支出傳
    票暨轉帳收入傳票各二紙為證，核屬相符，且為被告癸○○所不爭執，堪信為真
    實。
三、被告辛○○等八人對於原告主張渠等係被繼承人李萬得之繼承人，而被繼承人李
    萬得已於八十九年十一月二十九日死亡之事實，固不爭執，惟仍否認原告所主張
    被繼承人李萬得係被告癸○○向原告借用上開款項時之連帶保證人之事實，並辯
    稱原告所提出之借據上有關連帶保證人李萬得之印文、指印均非被繼承人李萬得
    所有云云。是以本件應審酌者，在於被繼承人李萬得是否為被告癸○○向原告借
    貸上開款項時之連帶保證人？
  (一)經查，本件借款之緣由乃係因被告癸○○於八十六年六月二十一日邀同被繼承人
    李萬得為連帶保證人，向原告借款二千一百萬元，並提供被繼承人李萬得所有土
    地五筆共同擔保上開借款，且先後設定本金最高限額一千二百萬元、九百萬元之
    第一順位、第二順位抵押權。嗣因上開借款於八十八年六月二十一日屆償還期後
    ，被告癸○○及被繼承人李萬得無力償還，原告才與被告癸○○及被繼承人李萬
    得另行約定以訂立本件借款之借據即借新還舊方式延緩原借款之清償，因而有本
    件借據之訂立，此亦為被告癸○○所自認，並有八十六年六月二十一日借據一份
    、八十六年三月二十六日設定之他項權利證明書、抵押權設定契約書、不動產抵
    押契約、八十六年六月十九日設定之他項權利證明書、抵押權設定契約書、不動
    產抵押契約各一份、土地登記謄本五份、八十六年之授信申請書、八十八年之授
    信申請書各一份及八十八年展期換單之證明文件二紙在卷可證，衡諸常情，如被
    繼承人李萬得從未擔任被告癸○○向原告借款之連帶保證人，亦未同意設定本金
    最高限額抵押權與原告，焉有可能就被繼承人李萬得所有土地連續二次辦理抵押
    權設定登記與原告？足見被繼承人李萬得確有擔任被告癸○○於八十六年間向原
    告借款時之連帶保證人，且上開本金最高限額抵押權之設定與原告，應係經被繼
    承人李萬得之同意，舉凡相關文件上所蓋用「李萬得」之印章應係屬其所有無誤
    。從而，本件系爭借據上有關連帶保證人「李萬得」之印文，因依肉眼觀之，即
    可認定與上開八十六年六月二十一日之借據、八十六年三月二十六日設定之他項
    權利證明書、抵押權設定契約書、不動產抵押契約、八十六年六月十九日設定之
    他項權利證明書、抵押權設定契約書、不動產抵押契約上所蓋用之連帶保證人「
    李萬得」之印章係屬同一，自堪信本件借據上有關連帶保證人「李萬得」之印文
    ，亦屬真正。又印章一般均由本人親自保管，交由他人代為保管係屬變態，而主
    張變態事實者，就其事實有舉證之責任，此乃舉證責任分配之原則，惟被告辛○
    ○等八人始終未就渠等所辯「上開印章自始至終均係由被告癸○○代管中」之事
    實舉出確切證據以實其說，自難認渠等此部分所辯為可採。
  (二)次查，本件連帶保證契約之簽訂係由被繼承人李萬得親自到原告處對保，且所用
    之印章亦係被繼承人李萬得自己帶來的，係因當天被繼承人李萬得手抖到無法寫
    字，故才蓋手印，當時被繼承人李萬得人很清醒等情，業經負責本件借款對保之
    人即證人呂文賢到庭證述綦詳（見九十一年五月三十日言詞辯論筆錄），參以被
    告辛○○等八人對於證人呂文賢所稱：「被繼承人李萬得身高約一六０公分、體
    型適中、家人有在賣茶葉，並有賣予原告，且被繼承人李萬得本人亦有向原告借
    錢，之前即有與原告往來：：：」等語並不爭執，足見證人呂文賢上開所述，應
    非子虛烏有，堪以採信。被告辛○○等八人雖以證人呂文賢係原告員工且對於被
    繼承人李萬得退休前所從事之工作陳述有誤為由，抗辯證人呂文賢之證詞全部不
    實在云云，惟按證人為不可代替之證據方法，如果確係在場聞見待證事實，而其
    證述又非虛偽者，縱令證人與當事人有親屬、親戚或其他利害關係，其證言亦非
    不可採信，最高法院五十三年度台上字第二六七三號著有判例意旨可資參照。又
    證言之證據力，固依法院自由心證認定之，惟法院取捨證言，應就證人之觀察力
    、記憶力、陳述力及其與證言之利害關係而斟酌之，苟非失實，尚非得僅因證人
    之高齡或陳述偶有紛歧，即認其全部均為不可採信，亦有最高法院九十一年度台
    上字第一四一０號、八十六年度台上字第二九七五號裁判意旨可參。是以被告辛
    ○○等八人僅因證人呂文賢係原告員工，且對於被繼承人李萬得退休前所從事之
    工作陳述有誤，即認證人呂文賢之證詞全部不實在，置證人呂文賢所述有關其親
    身經歷部分之事實及其他與被告八人所述相符之部分於不顧，揆諸上開說明，自
    難認其抗辯為有理由。
  (三)末者，本件另一被告癸○○於本院開庭時亦稱借錢時有找保證人，後來換單時原
    本被繼承人李萬得不願意幫忙作保，但經伊請求，被繼承人李萬得始肯，當時被
    繼承人李萬得的身體很不好，但仍能了解伊的意思，第一次對保時伊有在旁邊，
    是被繼承人李萬得簽名蓋章的，第二次換單時，因被繼承人李萬得身體不好，說
    有空才去，故伊沒有一起去等語，益見被繼承人李萬得確於八十六年間即已擔任
    被告癸○○向原告借款之連帶保證人，原告所提出有關八十六年間借款之文件其
    上有關連帶保證人「李萬得」之簽名、蓋章，均係被繼承人李萬得所為。
  (四)綜上，本件借據上有關連帶保證人「李萬得」之印文，經核既與八十六年間被繼
    承人李萬得擔任連帶保證人時所蓋用之印章相符，再輔以證人呂文賢之證詞以及
    被告癸○○之陳述，足徵原告主張被繼承人李萬得係本件借款之連帶保證人之事
    實，應屬實在，堪以認定。
四、又被告辛○○等八人雖復辯稱縱令上開借據有關連帶保證人「李萬得」之用印、
    捺指紋，均係被繼承人李萬得親自所為，然被繼承人李萬得罹患帕金森病症即老
    年痴呆症，則其於病發時所為之行為，自應屬無意識及精神錯亂中所為，依法應
    屬無效云云。惟按當事人主張有利於己之事實者，就其事實有舉證之責任，民事
    訴訟法第二百七十七條前段定有明文。被告辛○○等八人既主張被繼承人李萬得
    所為之意思表示係於無意識及精神錯亂中所為，自應就被繼承人李萬得為連帶保
    證行為時之精神狀態係在無意識狀態中或精神錯亂中負舉證之責任。又被告辛○
    ○等八人雖以證人呂文賢之證稱當時被繼承人李萬得手抖到無法寫字以資證明當
    時被繼承人李萬得係處於老年痴呆症之發病期，然縱令被繼承人李萬得當時手抖
    之原因確係因處於老年痴呆症之發病期所致，惟因老年痴呆症係屬慢性疾病，雖
    會造成記憶力慢慢減退，但病情時好時壞，參以證人呂文賢證稱當時被繼承人李
    萬得人很清醒、被告癸○○陳述被繼承人李萬得雖身體不好但仍了解伊的意思以
    及被繼承人李萬得事後仍能於八十九年六月二十日在律師見證代筆下書立遺囑，
    可見被繼承人李萬得縱罹患有老年痴呆症，亦非全無意識或於精神錯亂中。此外
    ，被告辛○○等八人復迄未舉證證明被繼承人李萬得當時手抖到無法寫字係處於
    無意識狀態或精神錯亂中，則依上開說明，自亦難為有利於被告辛○○等八人之
    認定。
五、至被告辛○○等八人復援引最高法院八十五年度台上字第二七五三號裁判意旨辯
    稱縱使該連帶保證契約確為被繼承人李萬得所簽，然被繼承人李萬得已於八十九
    年十一月二十九日死亡，斯時上開連帶保證債務尚未發生具體而確定之履行範圍
    ，則依前開裁判意旨，此種連帶保證契約自不在繼承人繼承範圍內，故被告八人
    亦不必為該連帶保證債務負擔清償之責云云。惟查，本件被繼承人李萬得與原告
    間所成立者乃一般之金錢連帶保證，與職務保證之性質不同，而最高法院八十五
    年度台上字第二七五三號裁判依其內容顯然係就職務保證所為，於一般金錢連帶
    保證情形本無適用之餘地，被告加以援用顯然有誤。至於一般保證債務並非專屬
    於保證人本身之債務，除有特殊情形，即以保證人具有一定資格為前提而成立之
    保證債務，例如以保證人為具有公司之董事身分為前提而成立之保證；或保證人
    應負保證責任之限度不明確而無法預測者，例如為將來債務所負之保證，其將來
    債務發生之次數及數額不確定，使得附隨之保證責任亦不確定；或以保證人與第
    三人之特別信任關係為前提而成立之保證契約，例如職務保證、信用保證者外，
    縱保證人死亡，其繼承人仍得繼承其保證債務，此有最高法院八十六年度台上字
    第三七六五號裁判意旨可供參照，是以本件借款之連帶保證人即被繼承人李萬得
    雖已死亡，然其所負之保證債務並不因而消滅，其繼承人除拋棄繼承者外，依法
    仍應連帶負責，被告辛○○等八人辯稱該保證債務不在繼承人繼承之範圍內云云
    ，委無足採。
六、從而，原告本於消費借貸契約、連帶保證契約及繼承之法律關係，請求被告連帶
    給付借款二千零七萬四千二百十九元，及自九十年十二月二十六日起至清償日止
    ，按年息百分之七‧五七五計算之利息，並自九十一年一月二十六日起至清償日
    止，其逾期在六個月以內者，按上開利率百分之十，超過六個月以上者，按上開
    利率百分之二十計算之違約金，為有理由，應予准許。
七、被告辛○○等八人雖聲請調閱本院八十七年度易字第二五五六號刑事案件卷宗，
    並聲請比對被告癸○○以被繼承人李萬得名義與他人簽訂之契約書所留用之印文
    是否與本件借據上被繼承人李萬得留用之印文相同，以資證明該印章自始即為被
    告癸○○所保管云云，惟本院認為縱令經比對結果所留用之印文均相同，亦不足
    以證明該印章自始即為被告癸○○所保管，故被告辛○○等八人此部分之聲請，
    並無調查之必要，附此敘明。又兩造其餘主張及所提證據核與本院上開論斷無涉
    或無違，亦不予贅述。
八、結論：本件原告之訴為有理由，依民事訴訟法第八十五條第二項，判決如主文。
中      華      民      國    九十二    年      四      月      三      日
                                臺灣桃園地方法院民事第一庭
~B法      官  黃若美
右為正本，係照原本作成。
如對本判決上訴，須於判決送達後廿日內向本院提出上訴狀
中      華      民      國    九十二    年      四      月      三      日
~B法院書記官  劉德壽


司法院資訊處製作；財團法人民間司法改革基金會備份。
